台灣高等法院民事判決　九十年度勞再字第七號
　　　再　審原告　甲○○
　　　再　審被告　太星電化商品股份有限公司
　　　法定代理人　莊智和
右當事人間請求給付薪資等事件，再審原告對於中華民國九十年六月十九日本院八十
九年度勞上更(二)字第一號確定判決，提起再審之訴，本院判決如左：
    主      文
再審之訴駁回。
再審訴訟費用由再審原告負擔。
    事      實
甲、再審原告方面：
一、聲明：
  (一)台灣台北地方法院八十五年度勞訴字第七二號與本院八十九年度勞上更(二)字第一
    號確定判決均廢棄。
  (二)再審被告應給付再審原告新台幣（下同）五十七萬五千七百零七元，及自原起訴
    狀繕本送達翌日起至清償日止，按年息百分之五計算之利息。
  (三)再審及前程序第一、二審訴訟費用由再審被告負擔。
二、陳述：
  (一)依再審被告公司七十七年版人事管理規章第六章待遇之第八條規定「員工因公受
    傷在公假期間薪資照給」；第九章給假之第二條第六項第三款亦規定「員工因公
    受傷在公假期間，薪資照給」，可知只要再審被告公司員工因公受傷且在公假期
    間，再審被告公司即應給付薪資。又前開再審被告公司人事管理規章第六章第八
    條及第九章第二條第六項第三款均為各自獨立之規定，只要符合其中一項即可請
    求，原確定判決卻漏未斟酌前開規定，顯有未洽。
  (二)前開人事管理規章第十一章福利所稱「員工因執行公務且不歸責本人之行為而致
　　重傷病者（依刑法解釋者）住院者，具備公立醫院醫師證明於一個月申請」。所
    謂「重傷病」應含重傷及重病，具備公立醫院醫師證明應含公立醫院及同等級或
    較高層級之私立醫院醫師證明。原確定判決認定再審原告因公所受左股骨近端骨
    折為重病，為眾所皆知之事實，另位於高雄市之阮綜合醫院之醫療等級高於高雄
    市立之醫院亦為大眾皆知之事實。故原確定判決漏未斟酌前開人事管理規章事項
    之重要證物，顯有違誤。
  (三)再審被告公司七十七年版人事管理規章第十一章福利一章雖訂有「太星電化商品
    股份有限公司員工各項福利申請一覽表」，其第五項公傷補助項下之「員工因公
    受傷補助」類別規定「按月給予全部薪給」，具備條件為「員工因執行公務且不
    歸責本人之行為而致重傷病者（依刑法解釋）住院者」，且須申請人具備公立醫
    院醫師證明於一個月內申請。再審被告從未就前開人事規章表示任何意見，原確
    定判決竟逕認定所謂重傷指刑法第十條第四項之規定，及再審原告所提阮綜合醫
    院之診斷證明書不符合前開公立醫院之要求，顯違背民事訴訟法第二百二十二條
    法院為判決時，應斟酌全辯論意旨及調查證據之結果，依自由心證判斷事實之真
    偽之規定。蓋再審被告既未主張，原確定判決自不能審酌，是原確定判決有適用
    法規顯有錯誤之再審理由。
乙、再審被告方面：
　　再審被告未於言詞辯論期日到場，亦未提出書狀作聲明或陳述。
丙、本院依職權調閱台灣台北地方法院八十五年勞訴字第七十二號及本院八十九年度
    勞上更(二)字第一號案卷。
    理      由
一、再審被告經合法通知未於言詞辯論期日到場，核無民事訴訟法第三百八十六條所
    列各款情形，爰依再審原告之聲請，由其一造辯論而為判決。
二、再審原告起訴主張：依再審被告公司七十七年版人事管理規章第六章待遇之第八
    條，及第九章給假之第二條第六項第三款之規定，可知只要再審被告公司員工因
    公受傷且在公假期間，再審被告公司即應給付薪資。又前開再審被告公司人事管
    理規章第六章第八條及第九章第二條第六項第三款均為各自獨立之規定，只要符
    合其中一項即可請求，原確定判決卻漏未斟酌前開規定，顯有未洽。又前開人事
    管理規章第十一章福利所稱「重傷病」應含重傷及重病，具備公立醫院醫師證明
    應含公立醫院及同等級或較高層級之私立醫院醫師證明。再審原告因公所受左股
    骨近端骨折為重病，並已提出等級高於高雄市立醫院之高雄市阮綜合醫院之醫師
    證明。原確定判決漏未斟酌前開人事管理規章事項之重要證物，顯有違誤。再者
    ，再審被告從未就前開人事管理規章第十一章福利一章「太星電化商品股份有限
    公司員工各項福利申請一覽表」第五項表示任何意見，再審被告既未主張，原確
    定判決自不得審酌，乃原確定判決竟逕認定所謂重傷係指刑法第十條第四項之規
    定，及再審原告所提阮綜合醫院之診斷證明書不符合前開公立醫院之要求，顯違
    背民事訴訟法第二百二十二條法院為判決時，應斟酌全辯論意旨及調查證據之結
    果，依自由心證判斷事實之真偽之規定。為此依民事訴訟法第四百九十六條第一
    項第一款、第四百九十七條規定，提起本件再審之訴。
三、按對於第二審確定終局裁判，如就足影響於判決之重要證物漏未斟酌者，固得依
    民事訴訟法第四百九十七條規定，提起再審之訴。惟民事訴訟法第四百九十七條
    所謂就足影響於判決之重要證物漏未斟酌，係指足以影響判決基礎之重要證物，
    雖在前訴訟程序已提出，然未經確定判決加以斟酌而言。本件再審原告所稱本院
    八十九年度勞上更(二)字第一號原確定判決，所漏未斟酌之重要證據，即再審被告
    公司七十七年版人事管理規章第六章待遇之第八條，及第九章給假之第二條第六
    項第三款，與前開人事管理規章第十一章福利之規定。然此部分已據原確定判決
    予以審酌，認前開再審被告公司七十七年版人事管理規章第六章待遇之第八條，
    及第九章給假之第二條第六項第三款之規定，固有因公受傷期間得照常支領薪津
    之規定，然依前開人事管理規章第十一章第五項公傷補助項下之「員工因公受傷
　　補助」類別，明定「按月給予全部薪給」，其具備條件為「員工因執行公務且不
　　歸責本人之行為而致重傷病者（依刑法解釋者）住院者」，且須申請人具備公立
　　醫院醫師證明於一個月內申請，而再審原告因公所受之傷並未達刑法定義之重傷
　　，且未舉出其於八十二年八月一日請公假後一個月內，曾向再審被告提出公立醫
　　院醫師證明之證據，故駁回再審原告依前開人事管理規章之請求（見前開確定判
　　決書第十頁理由欄第十項）。是再審原告主張原確定判決就前開之重要證物漏未
　　斟酌，有民事訴訟四百九十七條再審之由云云，尚無足取。
四、再按法院為判決時，應斟酌全辯論意旨及調查證據之結果，依自由心證判斷事實
    之真偽。又證據之取捨，屬於事實審法院之職權，若其取捨並不違背法令，即不
    容當事人以採證不當為指摘（民事訴訟法第二百二十二條，最高法院二十八年度
    上字第二八號判例意旨參照）。本件再審原告固主張再審被告從未就前開人事管
    理規章第十一章福利一章「太星電化商品股份有限公司員工各項福利申請一覽表
    」第五項表示任何意見，再審被告既未主張，原確定判決自不能審酌，乃原確定
    判決竟逕認定所謂重傷指刑法第十條第四項之規定，及再審原告所提阮綜合醫院
    之診斷證明書不符合前開公立醫院之要求，顯違背民事訴訟法第二百二十二條之
    規定等語。惟查前開再審被告公司人事管理規章既經原法院於九十年四月二十日
    期日中提示於兩造，再審被告並稱依七十七年度人事管理規則之規定，必須附公
    立醫院醫師證明，在於一月內提出申請等語（見本院八十九年度勞上更(二)字第一
    號卷第二冊第九十七頁），原法院自得就前開證據為認定取捨，並斟酌全辯論意
    旨及調查證據之結果，依自由心證判斷事實之真偽。是再審原告所稱原法院依再
    審被告所未為主張之前揭人事規章，為證據之取捨及心證之形成，違反民事訴訟
    法第二百二十二條之規定，不無誤會。至解釋意思表示原屬事實審法院之職權，
    原確定判決不過就事實審法院所確定之事實為法律上之判斷，事實審法院解釋意
    思表示，縱有不當，亦不生適用法規顯有錯誤問題（最高法院六十四年度台再字
    第一四０號判例參照），亦不得據以提起再審之訴。
五、據上論結，本件再審之訴為無理由，依民事訴訟法第三百八十五條第一項前段、
　　第七十八條，判決如主文。
中　　　華　　　民　　　國　　九十一　　年　　　一　　　月　　二十八　  日
　　　　　　　　　　　　　　　民事第七庭
                                  審判長法  官　張  耀  彩
                                        法  官　陳  玉  完
                                        法  官　王  仁  貴
右正本係照原本作成。
不得上訴。
中　　　華　　　民　　　國　　九十一　　年　　　一　　　月　　二十八　  日
　　　　　　　　　　　　　　　　　　　　書記官  鄭  兆  璋
